【裁判字號】    99,易,1458
【裁判日期】    990825
【裁判案由】    業務侵占
【裁判全文】
臺灣高雄地方法院刑事判決              99年度易字第1458號
公  訴  人  臺灣高雄地方法院檢察署檢察官
被      告  甲○○
上列被告因業務侵占案件，經檢察官提起公訴（98年度偵字第35
403 號），本院判決如下：
    主  文
甲○○犯業務侵占罪，處有期徒刑陸月，如易科罰金，以新臺幣
壹仟元折算壹日。
    事  實
一、甲○○受雇於址設高雄市○○區○○街79巷11號「鴻禧清潔
    工程行」，負責招攬客戶及收取客戶帳款之工作，係從事業
    務之人，竟意圖為自己不法之所有，於民國98年9 月26日，
    將其向博愛官邸大樓管理委員會收取，因業務關係而持有之
    大樓花木修剪工程款新台幣（下同）12,000元，變易持有為
    所有之意思予以侵占入己。嗣因鴻禧清潔工程行發現該筆款
    項未列帳核銷，向博愛官邸大樓管理委員會查詢，得知甲○
    ○早已領取該筆款項，始查悉上情。
二、案經鴻禧清潔工程行訴由臺灣高雄地方法院檢察署檢察官偵
    查起訴。
    理  由
一、本判決所引用之證據資料（詳後引用之各項證據），其中係
    屬傳聞證據部分，縱無刑事訴訟法第159 條之1 至第159 條
    之4 或其他規定之傳聞證據例外情形，因均經當事人於法院
    調查證據時，知有第159 條第1 項不得為證據之情形，而未
    於言詞辯論終結前聲明異議，本院審酌上開證據作成時並無
    不合法定程序之情形，認為適當，依刑事訴訟法第159 條之
    5 第1 項、第2 項之規定，為傳聞法則之例外，應有證據能
    力。
二、上開事實，業據被告甲○○審理時坦承不諱（見本院審易卷
    第16頁、本院卷第17頁），並經證人即鴻禧清潔工程行負責
    人乙○○於偵查中指述、及證人即博愛官邸大樓管理委員會
    總幹事林正雄、證人即博愛官邸大樓管理委員會管理員邱獻
    榔於偵查中證述詳盡（見偵卷第12、13頁、第60頁、第79頁
    ）；復有鴻禧清潔工程行估價單、請款單各1 紙在卷可稽（
    見偵卷第5 、6 頁），堪予認定。至公訴人雖認被告侵占之
    金額為18,000元，然被告爭執侵占金額為12,000元，並辯稱
    ：本件工程估價18,000元，但實際施工請款價為17,000元，
    又給博愛官邸大樓管理委員會總幹事林正雄、管理員邱獻榔
    5,000 元之回扣，故我實際侵占之金額為12,000元等語，核
    被告上開辯解，與上開卷附鴻禧清潔工程行請款單之請款金
    額17,000元之記載（見偵卷第6 頁）相符合，且與證人即博
    愛官邸大樓管理委員會總幹事林政雄於偵查中證稱：「98年
    9 月26日中庭花木修剪工程是交給被告公司承作，該次費用
    17,000元有交給被告。另我有拿到2,500 元，是邱獻榔交給
    我」等語（見偵卷60頁）；及證人即博愛官邸大樓管理委員
    會管理員邱獻榔於偵查中證稱：「被告有交給我5,000 元，
    我交給林正雄2,500 元，自己留下2,500 元」等語（見偵卷
    60頁），亦屬一致，是被告實際收取之工程款金額應為17,0
    00元，且被告交付予證人即博愛官邸大樓管理委員會總幹事
    林正雄、管理員邱獻榔之5,000 元部分，並無證據證明有不
    法所有意圖，難認此部分構成侵占，應予扣除，故而被告此
    部分之辯解，應屬有據，被告侵占之金額應為12,000元，公
    訴人上開侵占金額之認定，顯有誤會，自應予更正。綜上所
    述，本件事證明確，被告犯行，堪以認定。
三、核被告所為，係犯刑法第336 條第2 項之業務侵占罪。爰審
    酌被告受雇於告訴人，竟利用收款之職務上機會，非法侵占
    客戶交付之款項達12,000元，所為實有不該；惟念其犯後坦
    承犯行，並侵占之金額非鉅，又被告僅曾於80年間，因誣告
    案件經法院判處有期徒刑6 月，緩刑3 年（嗣緩刑期滿，未
    經撤銷），別無其他前科紀錄，素行尚佳，及犯罪之動機、
    目的、手段，另參以被告與告訴人尚未達成和解等一切情狀
    ，爰量處如主文所示之刑，並諭知易科罰金之折算標準。
據上論斷，應依刑事訴訟法第299 條第1 項前段、刑法第336 第
2 項、第41條第1 項前段，刑法施行法第1 條之1 ，判決如主文
。
本案經檢察官張貽琮到庭執行職務。
中    華    民    國    99    年    8     月    25    日
                  刑事第十一庭  審判長法  官  黃三友
                                      法  官  林俊寬
                                      法  官  陳億芳
以上正本證明與原本無異。
如不服本判決應於收受送達後10日內向本院提出上訴書狀，並應
敘述具體理由；如未敘述上訴理由者，應於上訴期間屆滿後20日
內向本院補提理由書（均須按他造當事人之人數附繕本）「切勿
逕送上級法院」。
中    華    民    國    99    年    8     月    26    日
                                      書記官  林靜慧
中華民國刑法第336條
（公務公益侵占罪、業務侵占罪）
對於公務上或因公益所持有之物，犯前條第 1 項之罪者，處 1
年以上 7 年以下有期徒刑，得併科 5 千元以下罰金。
對於業務上所持有之物，犯前條第 1 項之罪者，處 6 月以上
5 年以下有期徒刑，得併科 3 千元以下罰金。
前二項之未遂犯罰之。

司法院資訊處製作；財團法人民間司法改革基金會備份。
